臺灣臺南地方法院刑事判決　　　　　　　　　　　　　九十年度訴字第一四七二號
　　公　訴　人　臺灣台南地方法院檢察署檢察官
　　被　　　告　丁○○
右列被告因偽造文書等案件，經檢察官提起公訴（九十年度偵字第一三○二二號），
本院判決如左：
    主  文
丁○○結夥三人以上、毀越門扇、於夜間侵入住宅竊盜未遂，處有期徒刑拾月；又偽
造署押，足以生損害於公眾及他人，處有期徒刑陸月，扣案之偽造「丙○○」身分證
壹枚及於附表文件上偽造之「丙○○」署押壹枚均沒收。應執行有期徒刑壹年貳月。
扣案之偽造「丙○○」身分證壹枚及於附表文件上偽造之「丙○○」署押壹枚均沒收
。
    事  實
一、丁○○前有竊盜、偽造文書等多項前科，民國（下同）八十四、八十五年間，又
    因竊盜、傷害等罪，經台灣高等法院分別判處有期徒刑三年六月，並於刑之執行
    前，令入勞動場所強制工作三年（竊盜部分），以及有期徒刑四月（傷害部分）
    確定，惟其並未到案執行，且其亦因另涉強盜罪嫌，而於八十七年間先後經台灣
    嘉義地方法院、台灣板橋地方法院檢察署發佈通緝。詎丁○○明知其已遭法院通
    緝，為避免其遭警方查獲，竟與姓名年籍均不詳之成年男子，基於共同犯意之聯
    絡與行為之分擔，於八十八年間某日，在台北縣某處，將自己照片交予該不詳姓
    名年籍之男子，並給付新台幣（下同）四萬元，向該名男子購買國民身分證一紙
    ，該不詳姓名年籍男子即將丁○○照片貼製名為「丙○○」之偽造身分證之方式
    ，將該身分證加以偽造完成，並交付予丁○○供其掩飾身分，而足生損害於「丙○○」及國家對國民身分資料之正確管理。俟丁○○取得上開偽造身分證後，即
    對外均自稱丙○○，並基於行使上開偽造國民身分證之概括犯意，於八十八年八
    月二十五日及同年月二十六日，連續二次持該偽造之身分證前往台北縣三重市○○路○段六七巷五號程燕居所經營之「宏豐當鋪」典當物品，足生損害於「丙○○」及程燕居債權之行使。
二、丁○○又夥同陳天輔、林萬財（陳、林二人業經台灣士林地方法院檢察署檢察官
    以八十九年度偵字第五二三一號處分不起訴確定）等三人，共同基於意圖為自己
    不法所有之犯意聯絡，於八十九年五月二十六日晚間二十時許，在台北縣汐止市
    ○○街二一五巷三十弄七號乙○○之住宅，由林萬財駕駛車號ＧＲ－九一二一號
    自小客車在外把風及接應，再由丁○○與陳天輔以不詳工具毀壞後門玻璃（毀損
    部分未據告訴）而踰越該門扇之方式，侵入乙○○上開住處著手搜尋財物。惟渠
    二人侵入上開住處後，隨即驚動附近住戶而通報至該社區之警衛室，經保全員劉
    忠豪、陳鴻潤二人於同日晚間八時四十七分前往上址查看，丁○○與陳天輔發覺
    有人前來，乃放棄搜尋財物並倉皇逃逸而未遂。而保全人員見渠二人遁入草叢無
    法追捕，便即刻向警方報案，嗣經警於同日晚間二十二時三十分許，在上開住處
    下方之軍營附近，即台北縣汐止鎮○○路五○○號前逮捕丁○○、陳天輔等二人
    ，而後再循線於翌日凌晨零時五十分，在台北縣汐止市○○街七六巷口逮捕林萬
    財。惟丁○○為掩飾其通緝犯之身分，乃承前揭行使偽造身分證之概括犯意，於
    八十九年五月二十六日晚間二十三時三十五分許，由台北縣警察局汐止分局橫科
    派出所警員為其製作偵訊筆錄時，持上開偽造之「丙○○」身分證一枚應訊，並
    於附表所示筆錄上偽造「丙○○」之署押一枚，足生損害於「丙○○」與國家刑
    罰權之正確行使。嗣經警員將丁○○指紋送由刑事警察局鑑驗比對，始查覺其冒
    名應訊情事。
三、案經台北縣警察局汐止分局報請台灣士林地方法院檢察署檢察官呈請台灣高等法
    院檢察署檢察長核轉台灣台南地方法院檢察署檢察官偵查起訴。
    理  由
一、訊據被告丁○○對於其偽造「丙○○」之身分證一枚，以及其經警逮獲時，有出
    示該身分證表示其係「丙○○」，並於該次警訊筆錄偽造「丙○○」之署押等事
    實，已於本院審理時坦認不諱，並有扣案之偽造「丙○○」身分證一枚及附表文
    件上所示經被告偽造之「丙○○」署押一枚等文件在卷可證，足見其前揭自白確
    與事實相符。惟其矢口否認有何持該偽造身分證向程燕居典當物品，以及前至台
    北縣汐止市○○街二一五巷三十弄七號乙○○之住宅行竊等犯行，辯稱：伊購入
    偽造身分證係為看病使用，根本不曾持該偽造身分證向當鋪典當物品，又伊之手
    臂於八十五年間之傷害案件中受傷，根本無法爬高爬下，故伊亦不可能去行竊乙○○之住處，當日晚間伊純係與友人林萬財、陳天輔等人前去溪邊抓魚，且林萬
    財、陳天輔等人業經檢察官處分不起訴，伊自不可能與渠共同行竊云云。經查：
    （一）關於被告行使偽造身分證以典當物品部分：
          右開被告於八十八年八月二十五、二十六日連續二次持偽造「丙○○」身
          分證前往台北縣三重市○○路○段六七巷五號程燕居所經營之「宏豐當鋪
          」典當物品之事實，業據被告於警訊、檢察官偵訊及本院初次訊問時供述
          綦詳（見士檢八十九年度偵字第五二三一號偵查卷附警詢筆錄、甲○九十
          年度偵字第一三○二二號偵查卷第十九頁背面、本院九十年十二月十九日
          訊問筆錄），已足擔保其自白之任意性；且警方係於被告自行供述伊曾持
          該偽造身分證前往三重市宏豐當鋪典當一枚鑽石戒子等語後，再向宏豐當
          鋪負責人程燕居求證，嗣經證人程燕居證稱：依伊之當鋪檯帳資料顯示，
          確有一名自稱「丙○○」者，於八十八年八月二十五日前來當鋪典當鑽石
          戒子一枚，經伊核對典當人提示之身分證資料、照片等相符後即予收當，
          惟其於當日即前來贖回，又於翌日（二十六日）再持該枚鑽戒前來典當，
          但亦於當日贖回等語（見上開士檢偵查卷證人之警詢筆錄），則被告前揭
          自白情節，不論典當地點、典當物品、典當人年籍資料等，均與證人程燕
          居所述相符，顯非單純虛構，而堪信為真實。乃被告於本院審理終結之際
          ，始翻異前開供述，實無足取信。
    （二）關於被告行竊部分：
        １、被害人乙○○於檢察官偵訊時證稱：「（問：八十九年五月二十六日晚
            上你家是否遭人侵入竊盜？）是，那天晚上八點多我回去，那二名竊賊
            自我後門打破玻璃進去，已搜了二個房間，樓下都被翻亂，鄰居發現而
            報社區警衛，：：我剛到家，賊剛好跑了，我沒看到賊，是鄰居說出二
            個人。」等語（見士檢偵查卷八十九年八月十六日訊問筆錄）；而證人
            即汐止市○○街綠野山坡社區保全員劉忠豪亦結稱：「當天晚上八時多
            ，東勢街二一五巷三十弄七號對面之住戶打電話說，狗一直對著乙○○
            家叫，我和副隊長陳鴻潤一同去，去看乙○○家前看沒什麼，我們就繞
            道後面去看，我用手電筒去照，聽有東西掉下去的聲音，我大喊誰，就
            有二人跑出來，非常快，該二人就跑入草叢，我們無法追，我們立刻報
            案，警察來時，就想到後面是軍區，就叫軍方協助，我當天有去派出所
            指認，即是當天被我看到的那二人，即丁○○、陳天輔，因那天他們二
            人跑出時，正好在我手電筒前跑出來，所以我看得很清楚。」等語（見
            上開士檢偵查卷八十九年六月二十二日訊問筆錄），則被害人住處於八
            十九年五月二十六日晚間八時許確曾遭竊賊以破壞後門玻璃予以踰越之
            方式，侵入其住宅內搜尋財物，且從被害人觀察屋內遭翻動及其尚未有
            貴重物品被取走等情狀，竊賊顯然未及搜尋完畢即突然中止，而該等竊
            賊硬生生中斷其犯行，如非剛巧遇到屋主返家，即是其犯行有被屋外之
            人發覺而亟需逃離現場以為躲藏，加以社區保全員於同一時間據報前往
            被害人住處後院查看時，又適巧看見被告丁○○及其友人陳天輔從竊盜
            現場之後院跑出，則被告丁○○及陳天輔二人當足認定係侵入被害人住
            處予以搜尋財物之人。
        ２、雖被告矢口否認當日晚間有於乙○○住處後院經保全員查獲後逸脫之情
            ，並以前詞置辯，惟查，被告左手手臂受傷之情狀，縱認係於八十九年
            五月二十六日以前即已存在，仍不足影響其前揭證人所見證之事實，且
            證人劉忠豪僅見證被告丁○○從被害人住宅後院跑出，根本未曾陳述有
            親眼見到被告從被害人住處樓上跳下來之情景，而被告又係辯稱伊當日
            僅在軍營旁抓魚，不曾到過被害人遭竊之住處云云，則被告又如何知悉
            在被害人住處行竊需要使用健全手臂以便爬高爬下？其次，被告丁○○
            及同案被告林萬財、陳天輔等三人於當日被查獲後，經警對渠等三人隔
            離詢問後，同案被告林萬財於警訊時係供稱：是陳天輔打電話給伊說要
            找朋友，伊便開ＧＲ－九一二一號自小客車，搭載陳天輔、「丙○○」
            前往汐止市○○街七六巷口，因「丙○○」說他朋友在附近，要伊把車
            輛停在該處等他們，之後即與陳天輔二人未攜帶任何物品下車，不知渠
            等下車從事何事云云；而同案被告陳天輔則供陳：是丁○○及林萬財二
            人提議要去抓蝦，伊同意後三人便從北縣三峽鎮○○路、民族街口出發
            ，嗣後在交流道旁吃飯時，丁○○就說要去汐止山上找朋友捉蝦，待渠
            等於二十六日晚間七時三十分到達東勢街七六巷口時，丁○○說要找朋
            友而帶伊前去，至林萬財說他很累不去，於是伊即與丁○○二人沿著小
            路走到軍營衛兵哨前，伊等係徒手抓蝦，沒有從車上攜帶任何抓蝦工具
            （惟經警詢問為何抓蝦不帶手電筒等照明設備時，其又供稱：伊有帶手
            電筒，但是泡水後就丟掉了）云云；至被告丁○○則供稱：是伊打電話
            給陳天輔、林萬財二人先相約在三峽見面，之後伊即提議由林萬財駕駛
            其自小客車搭載陳天輔及伊等人前去汐止山區抓溪蝦，之後到達東勢街
            七六巷口停車後，林萬才說他開車累了，想睡一下，於是伊即與陳天輔
            二人下車徒步去抓溪蝦，伊有帶一個小魚網，每人也帶一支手電筒，但
            因迷路，就將網子、蝦子等物丟掉，而手電筒也因浸水壞掉而順手丟棄
            云云（均見士檢偵查卷彼等之警詢筆錄），則彼三人供述前往該址之情
            節顯屬南轅北轍，如彼等確有前至查獲地點抓蝦之合意，焉有彼等所經
            歷過程互有不同？況渠等既係欲前去綠野山坡社區下方之軍營附近溪邊
            抓蝦（或魚？），又焉有將車輛停放在山上該社區竊盜現場附近之理？
            則被告逕以前詞置辯，純係因經警查獲而臨時杜撰，要無足取信。再者
            ，被告於本件以破壞門扇方式侵入住宅行竊之手法，亦與其八十四年間
            所為竊盜犯行手段幾近雷同等情，復有台灣嘉義地方法院八十九年度訴
            字第三八號、台灣高等法院八十七年度上更（一）字五四五號刑事判決
            各一份附於偵查卷及本院卷可佐，亦足見被告本件犯行仍不脫前案之犯
            罪模式！
        ３、又同案被告陳天輔、林萬財等二人，雖經台灣士林地方法院檢察署檢察
            官於九十年十月十二日以八十九年度偵字第五二三一號，認渠二人罪證
            不足而予以不起訴處分一節，有上開不起訴處分書一份在卷可參，惟按
            ，檢察官之不起訴處分就其性質而言，不過訴權之未行使，即因案件未
            發見其具備可能條件或必要條件之故，既非訴權之捨棄，更非訴權之消
            滅原因。故案件雖經檢察官處分不起訴，乃檢察機關內部所為之決定，
            仍屬偵查階段，雖不宜有何拘束力，更不宜有何確定力（見學者陳樸生
            著，刑事訴訟法實務，第三五五頁），依此，檢察官之不起訴處分，雖
            受刑事訴訟法第二百六十條規定而限制其得再行起訴之條件，但其並無
            類如刑事確定判決之既判力效果。是以，本院自不受上開不起訴處分書
            所為採證事實認定之拘束，況且依前揭證據資料顯示，被告竊盜犯行甚
            為明確（非謂被害人或證人必須親眼見證被告丁○○等人有著手在屋內
            搜尋財物之具體行動，始能謂其竊盜。），已如前述，乃被告執以同案
            被告業經檢察官予以不起訴處分，而謂本院亦應為相同處置云云，顯無
            可取，謹附此敘明。
    （三）綜上所述，參互印證，本件事證已臻明確，被告犯行堪以認定，自應依法
          論科。
二、核被告丁○○就事實欄第一項所為，係犯刑法第二百十六條、第二百十二條之行
    使偽造國民身分證罪（至其偽造該國民身分證部分，係其提供照片後，與不詳姓
    名之人共同製成，則渠等就偽造國民身分證罪間，互有犯意聯絡及行為分擔，應
    論以共同正犯，惟被告丁○○取得該偽造之身分證後復自行進而向程燕居等人行
    使，則其偽造之低度行為，應為其行使之高度行為所吸收，已不另論罪，核先敘
    明），公訴意旨雖認被告係以拾得被害人丙○○遺失之真正身分證加以變造云云
    ，惟此一事實已為被告所否認，且並無證據說明確有真實之被害人丙○○及其果
    有遺失身分證等事實存在，反之，扣案之身分證一枚經本院勘驗結果，被告之照
    片與證件甚為契合，然該照片與證件之間之鋼印痕跡甚為模糊，此與一般由戶政
    機關核發之身分證件之鋼印有字跡及凸點之情形顯然不同，即難認該身分證係屬
    他人遺失之物，而應屬被告提供其個人照片後，與不詳姓名人士所共同偽造，此
    亦核與被告於本院審理時之供述情節相符，則被告前揭所為，應屬偽造而非變造
    ，是公訴意旨尚有未洽，惟因係同一法條，故毋庸變更起訴法條，併此敘明；又
    被告丁○○就事實欄第二項所為，係犯刑法第三百二十一條第二項、第一項第一
    、二、四款之加重竊盜未遂罪、同法第二百十六條行使第二百十二條之行使偽造
    國民身分證罪及同法第二百十七條第一項之偽造署押罪，而其加重竊盜未遂部分
    ，與陳天輔、林萬財等人間，互有犯意聯絡及行為分擔，均應論以共同正犯。至
    其持偽造之「丙○○」身分證向警方行使之行為，與其前揭二度持以向程燕居行
    使之行為，均係基於同一防杜警方追緝而以新創之身分對外表示其係該身分證所
    示之人之意圖而反覆為之，應依連續犯之規定論以一罪，並加重其刑。惟其持該
    偽造身分證向警方行使，事後並在警方偵訊筆錄上偽造「丙○○」之署押一枚，
    均係用以加強表示其係「丙○○」之目的，則其所犯行使偽造國民身分證罪及偽
    造署押罪間，即具有手段、目的之牽連關係，為牽連犯，應依刑法第五十五條之
    規定，從一重之偽造署押罪處斷。至被告所犯加重竊盜未遂及偽造署押二罪間，
    犯意各別，罪名互異，應予分論併罰。爰審酌被告前有多次竊盜前科，甚且二度
    經法院判決應於刑前強制工作以改善其竊盜習性，詎其仍不知悔悟，不僅一面逃
    避其刑事責任而偽造身分證據以行使，他方面又於通緝期間再度犯案，雖本件竊
    行尚未竊得財物之際，即經人發覺而予以中止，然其與共犯間之行竊手段對於居
    家安全及社會治安之危害甚大、犯罪後復毫無悔過之意等一切情狀，分別量處如
    主文所示之刑，並定其應執行之刑，以資懲儆。而扣案之偽造「丙○○」身分證
    一枚，係被告委託不詳姓名者偽造所得之物，應依刑法第三十八條第一項第三款
    之規定宣告沒收，至被告於附表所示文件上偽造之「丙○○」署押一枚，則應依
    刑法第二百十九條之規定宣告沒收。
據上論斷，應依刑事訴訟法第二百九十九條第一項前段，刑法第二十八條第五十六
條、第二百十六條、第二百十二條、第二百十七條、第三百二十一條第二項、第一項
第一款、第二款、第四款、第五十五條、第五十一條第五款、第二百十九條、第三十
八條第一項第三款，罰金罰鍰提高標準條例第一條前段，判決如主文。
中      華      民      國    九十一    年      五      月      八      日
                                  臺灣臺南地方法院刑事第二庭
                                          法  官  林彥君
右正本證明與原本無異。
如不服本判決，應於判決送達後十日內，向本院提出上訴狀。
                                          書記官  黃傳鈞
中      華      民      國    九十一    年      五      月      八      日
附錄本案論罪科刑法條全文：
刑法第二百一十六條：
  行使第二百十條至第二百十五條之文書者，依偽造、變造文書或登載不實事項或使
  登載不實事項之規定處斷。
刑法第二百十二條：
  偽造、變造護照、旅券、免許證、特許證及關於品行、能力服務或其他相類之證書
  、介紹書，足以生損害於公眾或他人者，處一年以下有期徒刑、拘役或三百元以下
  罰金。
刑法第二百十七條：
  偽造印章、印文或署押，足以生損害於公眾或他人者，處三年以下有期徒刑。
刑法第三百二十一條：
  犯竊盜罪而有左列情形之一者，處六月以上五年以下有期徒刑：
    一  於夜間侵入住宅或有人居住之建築物、船艦，或隱匿其內而犯之者。
    二  毀越門扇、牆垣或其他安全設備而犯之者。
    三  攜帶兇器而犯之者。
    四  結夥三人以上而犯之者。
    五  乘火災、水災或其他災害之際而犯之者。
    六  在車站或埠頭而犯之者。
  前項之未遂罰之。
【附表】
┌───────────────────┬──────────┐
│文件名稱                              │偽造之署押及數量    │
├───────────────────┼──────────┤
│台北縣警察局汐止分局橫科派出所於八十九│「丙○○」署押一枚  │
│年五月二十六日下午二十三時三十五分製作│                    │
│之偵訊筆錄                            │                    │
└───────────────────┴──────────┘
